臺灣高等法院高雄分院刑事判決　　　　110年度上訴字第761號
上　訴　人
即　被　告　蔡宗良




選任辯護人　孫嘉男律師(法扶律師)
上列上訴人因毒品危害防制條例案件，不服臺灣橋頭地方法院10
9 年度訴字第381 號，中華民國110 年5 月27日第一審判決（起
訴案號：臺灣橋頭地方檢察署109 年度偵字第6583號），提起上
訴，本院判決如下：
    主  文
上訴駁回。
    事  實
一、蔡宗良明知海洛因及甲基安非他命分別係毒品危害防制條例
    第2 條第2 項第1 、2 款規定之第一、二級毒品，不得非法
    持有、販賣，竟仍基於販賣第一級毒品海洛因、第二級毒品
    甲基安非他命以營利之各別犯意，以其所持用之門號000000
    0000號行動電話（該行動電話為華為牌，遭警查獲後扣於蔡
    宗良另涉違反毒品危害防制條例即原審法院109 年度訴字第
    302 號案件《本院110 年度上訴字第398 號》中）作為交易
    海洛因及甲基安非他命之聯絡工具，於附表編號一至九所示
    時、地，依該表所示之方式及對價，分別販賣甲基安非他命
    與高國展2 次、販賣海洛因與鄭正吉1 次、邱春成6 次。嗣
    因高國展另涉違反毒品危害防制條例案件，警於調查過程中
    發現蔡宗良為其毒品來源，乃依法對蔡宗良所持用之上揭門
    號實施通訊監察，進而查悉全情。
二、案經高雄市政府警察局刑事警察大隊報告臺灣橋頭地方檢察
    署檢察官偵查起訴。
    理  由
壹、證據能力部分：
    本判決所引認被告蔡宗良有前開犯行、具有傳聞證據性質之
    證據資料，已經檢察官、辯護人及被告於本院審判程序同意
    作為證據使用（見本院卷第136 頁），審酌該等證據作成之
    情況，並無違法取得情事，且俱核與本案待證事實相關，以
    之作為證據為適當，應認為均有證據能力。又下列認定本案
    之非供述證據，經查並無違反法定程序取得之情，依刑事訴
    訟法第158 條之4 規定反面解釋，亦具證據能力。
貳、認定犯罪事實所憑之證據及理由：
一、上開犯罪事實，業據上訴人即被告蔡宗良於警詢、偵查、原
    審及本院審判程序中坦承不諱（見高雄市刑大高市警刑大偵
    十七字第1097263500號案卷，下稱【警一卷】，第36至41頁
    ；橋頭地檢署109 年度他字第420 號案卷，下稱【他字卷】
    ，第139 至142 頁；原審法院訴字卷第76、132 、222 、23
    2 頁；本院卷第136 頁），經核與證人即購毒者高國展、鄭
    正吉、邱春成於警詢及偵查中之證述相符（見警一卷第6 至
    12、48至51、57、60至62頁；他字卷第116 至119 、128 至
    129 、165 至167 頁），並有如附表編號一至九所示之通訊
    監察譯文各1 份在卷可稽，足認被告上開任意性自白與事實
    相符，洵堪採為認定犯罪事實之依據。
二、又販賣毒品係違法行為，且近年來政府機關為維護人民健康
    及社會秩序，對於販賣毒品之行為查緝甚嚴，而毒品之價格
    昂貴且取得不易，若販賣毒品予他人卻無利益可得，販賣毒
    品者又豈會甘冒遭查獲後須面臨重刑處罰之風險，耗時費力
    與購毒者聯繫並販售毒品？是衡諸經驗法則及論理法則，在
    有償交易毒品之情形，應可合理認定販毒者應係為牟取利益
    ，始會甘冒遭查獲之風險販售毒品，且其出售之價格應會高
    於其販入之成本價格，以藉此從中賺取差價牟利。查本案雖
    無證據足資認定被告販入第一級毒品海洛因、第二級毒品甲
    基安非他命之成本價格，是無法確知其於附表編號一至九所
    示時、地販賣毒品與高國展、鄭正吉及邱春成所得之實際利
    潤，然依被告於警詢中雖表示其獲利即為販售之價格，而與
    事實不符，然均不否認有獲利之情事，依前開說明，可認被
    告確有賺取相當之利益，否則其當無費時聯繫並甘冒重刑風
    險販售毒品之理，是被告為本案各次販賣第一、二級毒品之
    犯行時均有營利之意圖，堪認無訛。
三、從而，本案事證明確，被告犯行俱堪認定，應依法論科。
參、論罪科刑：
一、按「行為後法律有變更者，適用行為時之法律。但行為後之
    法律有利於行為人者，適用最有利於行為人之法律」，刑法
    第2 條第1 項定有明文。經查，被告行為後，毒品危害防制
    條例第4 條第1 項、第2 項及同條例第17條第2 項規定，均
    於民國109 年7 月15日修正生效。修正前該條例第4 條第1
    項規定：「製造、運輸、販賣第一級毒品者，處死刑或無期
    徒刑；處無期徒刑者，得併科新臺幣2 千萬元以下罰金」，
    修正後同條項則規定：「製造、運輸、販賣第一級毒品者，
    處死刑或無期徒刑；處無期徒刑者，得併科新臺幣3 千萬元
    以下罰金」；另修正前同條例第4 條第2 項規定：「製造、
    運輸、販賣第二級毒品者，處無期徒刑或7 年以上有期徒刑
    ，得併科新臺幣1 千萬元以下罰金。」，修正後同條項則規
    定：「製造、運輸、販賣第二級毒品者，處無期徒刑或10年
    以上有期徒刑，得併科新臺幣1 千5 百萬元以下罰金」，修
    正後之規定法定刑均已有提高，顯未較有利於被告；復修正
    前該條例第17條第2 項規定：「犯第4 條至第8 條之罪於偵
    查及審判中均自白者，減輕其刑」，修正後則規定：「犯第
    4 條至第8 條之罪於偵查及『歷次』審判中均自白者，減輕
    其刑」，依此次修正說明，修正後僅限於被告於歷次事實審
    審級，且於各該審級中，於法官宣示最後辯論終結時，均自
    白陳述始有減輕其刑規定之適用，顯然修正後之規定亦未較
    有利於被告。是依刑法第2 條第1 項本文規定，就被告本案
    所犯綜合判斷，應整體適用被告行為時即修正前毒品危害防
    制條例第4 條第1 項、第2 項及同條例第17條第2 項之規定
    。
二、次按海洛因、甲基安非他命分別為毒品危害防制條例第2 條
    第2 項第1 、2 款所規範之第一、二級毒品，不得非法持有
    及販賣。是核被告就附表編號一至二所為，均係犯修正前毒
    品危害防制條例第4 條第2 項之販賣第二級毒品罪，就附表
    編號三至九所為，則均係犯修正前毒品危害防制條例第4 條
    第1 項之販賣第一級毒品罪。被告販賣前持有第一、二級毒
    品之低度行為，分別為其各該次販賣第一、二級毒品之高度
    行為所吸收，均不另論罪。被告就附表所示9 次販賣第一、
    二級毒品之犯行，犯意各別，行為互殊，應予分論併罰。
三、刑之加重減輕事由：
  ㈠依累犯規定加重其刑：
    被告前因持有第一級毒品，經臺灣高雄地方法院以107 年度
    簡字第1660號判決處有期徒刑2 月確定，於107 年12月28日
    易科罰金執行完畢，有臺灣高等法院被告前案紀錄表1 份在
    卷可稽（見本院卷第59頁）。是被告前受有期徒刑執行完畢
    後，5 年內故意再犯本案有期徒刑以上之9 罪，均為累犯。
    本院考量被告前因持有毒品案件，經法院判處罪刑，當知悉
    毒品所造成傷害非小，竟再為本案販賣毒品犯行，足見未從
    前案刑罰執行中記取教訓，對刑罰反應力不佳，認被告本案
    所犯如均只量處最低本刑，勢將難以促成其記取教訓，保持
    善良品性，且依刑法第47條第1 項規定加重其刑，核無司法
    院釋字第775 號解釋意旨所指使被告所受之刑罰超過其所應
    負擔罪責而失之過苛之情形，核諸此等情節，堪認被告所犯
    附表編號一至九所示各罪，各應依刑法第47條第1 項規定加
    重最高本刑，惟因販賣第一、二級毒品罪法定刑中之死刑、
    無期徒刑依刑法第64條第1 項、第65條第1 項規定不得加重
    ，茲僅就罰金刑與有期徒刑部分加重其刑。
  ㈡刑之減輕部分：
  ⒈修正前毒品危害防制條例第17條第2 項部分：
    按犯第4 條至第8 條之罪於偵查及審判中均自白者，減輕其
    刑，修正前毒品危害防制條例第17條第2 項定有明文。經查
    ，被告就其所犯如附表編號一至九所示之販賣第一、二級毒
    品犯行，均分別於偵查及審判中自白不諱，已如前述，是就
    其所犯上開9 罪，爰俱依修正前毒品危害防制條例第17條第
    2 項規定減輕其刑。
  ⒉毒品危害防制條例第17條第1 項部分：
  ①按犯第4 條至第8 條、第10條或第11條之罪，供出毒品來源
    ，因而查獲其他正犯或共犯者，減輕或免除其刑，毒品危害
    防制條例第17條第1 項定有明文。次按毒品危害防制條例第
    17條第1 項關於供出毒品來源，減免其刑寬典之規定，其中
    所稱「供出毒品來源」，依其文義及立法目的解釋，係指供
    出與其所犯罪有關的「本案毒品來源」而言，且須具有先後
    因果關係的關聯性存在，始足當之（最高法院109 年度台上
    字第1360號判決意旨參照）。又有無上述因而查獲其他正犯
    或共犯之事實，應綜合卷內相關事證資料加以審酌認定，並
    不以被告所指毒品來源之正犯或共犯經起訴及判決有罪確定
    為必要，亦不可僅因該正犯或共犯經不起訴處分或判決無罪
    確定，即逕認並未查獲，因此不符上開減輕或免除其刑規定
    （最高法院107 年度台上字第2787號、108 年度台上字第66
    5 號、109 年度台上字第567 、608 、1893號判決意旨參照
    ）。
  ②經查，被告於109 年5 月15日警詢中供稱其海洛因毒品來源
    為案外人涂相鈴（見警一卷第42、44頁），涂相鈴因而於10
    9 年8 月間，為警查獲其曾於109 年3 月12日21時28分、同
    年3 月17日20時許販賣海洛因與本案被告，嗣經橋頭地檢署
    檢察官以109 年度偵字第7754、10434 號起訴等情，有高雄
    市政府警察局左營分局109 年12月18日高市警左分偵字第10
    974158300 號函暨所附刑事案件報告書、橋頭地檢署110 年
    3 月31日橋檢信成109 偵3618字第1109011119號函、上開案
    件起訴書各1 份在卷可參（見原審法院訴字卷第149 至155
    、169 至175 頁），足認員警係因被告供出其毒品之來源而
    查獲涂相鈴。另被告於原審審理中雖陳稱本案所販賣之海洛
    因來源均係涂相鈴（見原審法院訴字卷第232 頁），然本院
    衡諸僅其中如本案附表編號五至九所示被告各次販賣海洛因
    與邱春成之時間與涂相鈴前開遭訴販賣海洛因與被告之時間
    密切相連，且堪符合先買後賣之順序，可認被告稱其各該次
    所販售之海洛因來源即為涂相鈴乙情可採，再衡諸毒品對社
    會治安危害甚大，而被告所為助長毒品流竄，是本院認就其
    所犯，尚無足以免除其刑之處，爰依毒品危害防制條例第17
    條第1 項規定，就被告所犯如附表編號五至九所示之罪減輕
    其刑（依刑法第66條但書規定，此部分減輕其刑，得減輕至
    3 分之2 ）。
  ③至被告所犯如附表編號三至四所示販賣毒品之時點，附表編
    號三所示之販賣毒品交易時間為109 年3 月11日17時53分許
    ，附表編號四所示之販賣毒品交易時間為109 年3 月12日20
    時14分許；經核皆係在其於109 年3 月12日21時28分許向涂
    相鈴購入第一級毒品海洛因前，即被告販賣毒品予鄭正吉、
    邱春成之後始向涂相鈴購入毒品。
  ④證人邱春成於本院審理中證稱：「（編號5-1 、5-2 、5 -3
    通聯監察譯文，3 月12日20時03分你打給被告，20時06分被
    告回你電話，20時09分被告打給你，被告問『你到了嗎』，
    你說『我到馬上打』，這三通是否你向被告購買毒品？）
    這是在哪裡。」，「（有無印象這三通是向被告購買毒品？
    ）有，但是已經很久了，我記得我有向被告買毒品。」，「
    （第三通即20時09分這通電話，你的印象是多久之後，向被
    告購買？打電話當時你是否還沒到？你在哪裡？）我記得我
    當時在巷子裡。」，「（電話講完多久之後你們才見面？有
    無經過很久？）應該一、二十分鐘。」，「（警詢時警察提
    示錄音譯文，你於警詢稱第三通電話之後約五分鐘，他就直
    接拿一包透明夾鏈袋海洛因給你，是去被告的住所。警詢你
    稱五分鐘左右，但你現在稱一、二十分鐘？）五分鐘吧。」
    ，「從家裡到那邊大概五分鐘路程，打電話去，有時候打電
    話去可能沒有馬上去。」，「（警詢陳述與今日陳述不同？
    ）大概路程都是五分鐘。」（見本院卷第137 頁至第139 頁
    ），縱依證人於本院審理中所述電話講完後約1 、20分鐘，
    邱春成與被告才見面，至遲亦為3 月12日20時29分，而被告
    亦坦承於109 年3 月12日21：52至22：04間有進入7 樓，向
    涂相鈴購買一級毒品海洛因的時間（見本院卷第151 頁至15
    2 頁），顯見被告於先販賣海洛因於邱春成後，始另向涂相
    鈴購買海洛因。此外亦無任何證據足資證明涂相鈴確為被告
    犯該等販賣第一級毒品犯行之毒品來源，尚難僅以被告所述
    即遽認其該等犯行之毒品來源亦為涂相鈴，揆諸前揭說明，
    附表編號三至四等犯行即無毒品危害防制條例第17條第1 項
    減刑規定之適用。
  ⑤又查，被告雖供稱其甲基安非他命毒品來源係綽號「阿凱」
    之陳雲揚及陳皇志（見警一卷第90至92頁、第111 至113 頁
    之指認犯罪嫌疑人紀錄表、犯罪嫌疑人指認表、真實姓名對
    照表；他字卷第142 頁），然檢警並未因此而查獲陳雲揚及
    陳皇志，有高雄市刑大109 年9 月18日高市警刑大偵十七字
    第10972768200 號函、橋頭地檢署109 年9 月22日橋檢信歲
    109 偵6583字第1099036498號函及高雄市政府警察局鳳山分
    局109 年11月7 日高市警鳳分偵字第10974942100 號函及檢
    附之職務報告各1 份附卷可參（見原審法院訴字卷第57、59
    、139 至141 頁），是被告就其所犯如附表編號一至二所示
    販賣第二級毒品部分並未有供出毒品來源，因而查獲其他正
    犯或共犯之情形，自無從依毒品危害防制條例第17條第1 項
    之規定減輕或免除其刑，附此敘明。
  ⒊刑法第59條規定部分：
  ①按刑之量定，為求個案裁判之妥當性，法律固賦予法院裁量
    權，但此項裁量權之行使，除應依刑法第57條規定，審酌行
    為人及其行為等一切情狀，為整體之評價，並應顧及比例原
    則與平等原則，使罪刑均衡，輕重得宜，以契合社會之法律
    感情。又刑法第59條規定犯罪之情狀可憫恕者，得酌量減輕
    其刑，其所謂「犯罪之情狀」，與同法第57條規定科刑時應
    審酌之一切情狀，並非有截然不同之領域，於裁判上酌減其
    刑時，應就犯罪一切情狀（包括第57條所列舉之10款事項）
    ，予以全盤考量，審酌其犯罪有無可憫恕之事由（即有無特
    殊之原因與環境，在客觀上足以引起一般同情，以及宣告法
    定低度刑，是否猶嫌過重等等），以為判斷（最高法院95年
    度台上字第6157號判決意旨參照）。而修正前販賣第一級毒
    品罪之法定刑為「死刑或無期徒刑；處無期徒刑者，得併科
    新臺幣2 千萬元以下罰金」，然同為販賣第一級毒品之人，
    其原因動機不一，犯罪情節未必盡相同，或有大盤毒梟者，
    亦有中、小盤之分，甚或僅止於吸毒者友儕間為求互通有無
    之有償轉讓者亦有之，其販賣行為所造成危害社會之程度自
    屬有異，法律科處此類犯罪，所設之法定最低本刑卻同為「
    無期徒刑，得併科新臺幣2 千萬元以下罰金」，不可謂不重
    ，於此情形，倘依其情狀處以有期徒刑，即足以懲儆，並可
    達防衛社會之目的者，自非不可依客觀之犯行與主觀之惡性
    二者加以考量其情狀是否有可憫恕之處，適用刑法第59條之
    規定酌量減輕其刑，期使個案裁判之量刑能斟酌至當，符合
    比例原則。次按有無刑法第59條酌減其刑之適用，應就被告
    犯罪行為時之情狀為觀察，尚難因其在犯罪後，另有類如供
    出毒品來源、自白等法定減輕其刑之事由，即反推無刑法第
    59條之適用，否則將有違毒品危害防制條例第17條第1 、2
    項鼓勵被告供出毒品來源，以有效追查毒品來源，斷絕毒品
    供給，杜絕毒品犯濫及鼓勵被告自白認罪，開啟其自新之路
    之立法意旨。況毒品危害防制條例第17條第1 、2 項之增訂
    ，既出於採行寬厚之刑事政策，當無排除刑法第59條規定同
    時適用之理。
  ②經查，被告就附表編號三至九所示販賣第一級毒品海洛因犯
    行，固均係無視國家對於杜絕毒品危害之禁令，應予非難，
    然其各次交易金額為新臺幣（下同）1,000 元或2,000 元，
    尚非甚鉅，交易毒品之數量有限，犯罪時間集中於109 年3
    月間，其行為之犯罪情節相對於長期大量販賣毒品之大毒梟
    而言，對社會治安及國民健康之危害顯然較小，且刑罰除制
    裁之功能外，更寓有教育、感化之目的，使誤入歧途而有心
    改善者，能早日復歸社會，縱其如附表編號三至九所示販賣
    第一級毒品罪，得依修正前毒品危害防制條例第17條第2 項
    之規定減輕其刑，另就如附表編號五至九所示5 罪，亦有毒
    品危害防制條例第17條第1 項規定之適用，然相較於被告上
    開犯罪情節及其犯後之態度，仍屬失之過苛而有情輕法重之
    處，難謂符合罪刑相當性及比例原則，更無從與大毒梟之惡
    行有所區隔，依上開說明，爰就被告所犯如附表編號三至九
    所示之販賣第一級毒品罪，依刑法第59條規定，皆酌量減輕
    其刑。
  ③次查，就如附表編號一至二所示販賣第二級毒品甲基安非他
    命犯行部分，衡以修正前毒品危害防制條例第4 條第2 項之
    規定，販賣第二級毒品罪之法定刑為無期徒刑或7 年以上有
    期徒刑，得併科1,000 萬元以下罰金，是立法者已予法院就
    此部分依行為人犯罪情節之輕重為量刑之區隔，又衡諸被告
    販賣第二級毒品，助長毒品流竄，對社會秩序造成之妨害非
    低，本院認被告所犯如附表編號一至二所示犯行在法定刑內
    量刑，均已符合罪刑相當性及比例原則，自無再予適用刑法
    第59條酌減其刑之必要，併予敘明。
  ㈢綜上，被告所犯如附表編號一至二所示販賣第二級毒品罪部
    分，同有累犯之加重事由及修正前毒品危害防制條例第17條
    第2 項之減輕事由，爰依刑法第71條第1 項之規定，先加後
    減輕之（無期徒刑部分不予加重）。又其所犯如附表編號三
    至四所示販賣第一級毒品罪部分，同有累犯之加重事由及修
    正前毒品危害防制條例第17條第2 項、刑法第59條之二種減
    輕事由，爰依刑法第70條、第71條第1 項之規定先加後遞減
    之（死刑、無期徒刑部分不予加重）。至被告所犯如附表編
    號五至九所示販賣第一級毒品罪部分，同有累犯之加重事由
    及毒品危害防制條例第17條第1 項、修正前該條例第17條第
    2 項、刑法第59條之三減輕事由，爰依刑法第71條第1 項、
    第70條、第71條第2 項之規定，先加後依序按修正前毒品危
    害防制條例第17條第2 項、刑法第59條減輕其刑，再依毒品
    危害防制條例第17條第1 項遞減其刑（死刑、無期徒刑部分
    不予加重），並先依較少之數減輕之。
四、原審因而審酌被告明知海洛因、甲基安非他命係列管之第一
    、二級毒品，使用容易成癮，濫行施用，非但戕害身體健康
    甚鉅，而因其成癮性，常使施用者經濟地位發生實質改變而
    處於劣勢，容易造成家庭破裂戕害國力，為國家嚴格查禁之
    違禁物，仍不顧所可能衍生之損害，恣意販賣之而助長毒品
    流通，又除前開構成累犯部分不予重複評價外，被告於犯本
    案犯行前，亦曾有因持有第二級毒品，遭法院判處拘役之前
    科紀錄，此有臺灣高等法院被告前案紀錄表1 份在卷可佐（
    見本院卷第59頁），竟仍不知禁絕遠離毒品而再犯本案，實
    應給予相當非難，併斟酌其各次販賣第一、二級毒品之金額
    ；另考量其犯後坦承全部犯行，且供出其中五次之毒品來源
    ，另提出其他毒品來源之資訊（雖偵查機關未因此查獲但仍
    可徵被告有悔悟之心），態度尚佳，兼衡其自陳高職畢業之
    智識程度、未婚無子、須扶養父親、之前從事鐵工工作，月
    薪約30,000多元、身體健康狀況正常之家庭生活、經濟及健
    康狀況（見原審法院訴字卷第233 頁）等一切情狀，就被告
    所犯如附表編號一至九所示之犯行，分別量處如附表「宣告
    刑及沒收」欄所示之刑。
五、又按數罪併罰之定應執行之刑，係出於刑罰經濟與責罰相當
    之考量，並非予以犯罪行為人或受刑人不當之利益，相較於
    刑法第57條所定科刑時應審酌之事項係對一般犯罪行為之裁
    量，定應執行刑之宣告，乃對犯罪行為人本身及所犯各罪之
    總檢視，除應考量行為人所犯數罪反應出之人格特性，並應
    權衡審酌行為人之責任與整體刑法目的及相關刑事政策，在
    量刑權之法律拘束性原則下，依刑法第51條第5 款之規定，
    採限制加重原則，以宣告各刑中之最長期為下限，各刑合併
    之刑期為上限，但不得逾30年，資為量刑自由裁量權之外部
    界限，並應受法秩序理念規範之比例原則、平等原則、責罰
    相當原則、重複評價禁止原則等自由裁量權之內部抽象價值
    要求界限之支配，使以輕重得宜，罰當其責，俾符合法律授
    與裁量權之目的，以區別數罪併罰與單純數罪之不同，兼顧
    刑罰衡平原則（最高法院101 年度台抗字第461 號裁定要旨
    參照）。原審審酌被告本案所犯各罪分別係販賣第一、二級
    毒品罪，罪質相同，其販賣第一級毒品之次數為7 次、販賣
    第二級毒品之次數為2 次，販賣第一級毒品之對象為2 人、
    販賣第二級毒品之對象則僅1 人，且販賣第一級毒品之時間
    集中在109 年3 月間、販賣第二級毒品之時間則集中在108
    年11月間，犯罪時間間隔尚非甚久，販賣所得之價值亦非甚
    鉅等情，並考量其犯後坦承犯行，態度尚佳，且減少其犯行
    所生司法資源之耗費，復衡酌被告日後仍有回歸社會生活之
    必要，及前所揭示之限制加重原則，爰就其本案所犯9 罪，
    合併定應執行刑有期徒刑9 年4 月。認事用法，核無不合，
    量刑亦屬妥適。被告上訴意旨，以原判決關於附表編號三、
    四部分未依毒品危害防制條例第17條第1 項之規定減輕其刑
    ，其他部分量刑過重云云，指摘原判決不當，為無理由，應
    予駁回。
六、沒收部分：
  ㈠按犯第4 條之罪者，其供犯罪所用之物，不問屬於犯罪行為
    人與否，均沒收之，毒品危害防制條例第19條第1 項定有明
    文。次按犯罪所得，屬於犯罪行為人者，沒收之；前2 項之
    沒收，於全部或一部不能沒收或不宜執行沒收時，追徵其價
    額，刑法第38條之1 第1 項本文及第3 項亦有明定。而就販
    賣毒品所得之對價，不問其中成本若干，利潤多少，均應全
    部諭知沒收，以徹底杜絕行為人貪取暴利之誘因。故販賣毒
    品罪所取得之對價，不能與一般正常之營利事業僅計算其營
    利所得之情形相提並論，不問其原屬供販賣所用之成本或因
    此所得之利潤，應概予沒收（最高法院91年度台上字第2419
    號、96年度台上字第3247號判決意旨參照）。
  ㈡經查，扣於另案（原審法院109 年度訴字第302 號案件）之
    華為牌行動電話1 支（含0000000000號門號SIM 卡1 張，IM
    EI碼：000000000000000 、0000000000000000號），係被告
    所有，且係被告於犯如附表編號一至九所示各次販賣毒品犯
    行時，用以聯繫購毒者時所使用之行動電話等節，茲據其自
    陳明確（見原審法院訴字卷第232 頁），並有上開判決1 份
    附卷可參（見原審法院訴字卷第187 至200 頁），故就該行
    動電話及SIM 卡在被告所犯如附表編號一至九所示之各次犯
    行，均應依毒品危害防制條例第19條第1 項規定，於其所犯
    各罪之罪刑中宣告沒收。
  ㈢次查，被告就附表編號一至九所示各次販賣第一、二級毒品
    之對價皆經其收取，業經本院認定如前，依前開說明，乃屬
    其所有且係其各該次犯罪之犯罪所得，為避免其坐享犯罪所
    得，縱均未扣案，仍皆應依刑法第38條之1 第1 項本文、第
    3 項規定，於其所犯各罪之罪刑中宣告沒收，於全部或一部
    不能沒收或不宜執行沒收時，追徵其價額。
  ㈣原審為上開沒收之宣告，亦核無不合，被告上訴意旨亦未指
    出此部分有何違法之處，就此有關係之沒收部分，並無撤銷
    改判之理由，亦應予駁回。
據上論結，應依刑事訴訟法第368 條，判決如主文。
本案經檢察官黃聖淵提起公訴，檢察官高碧霞到庭執行職務。
中    華    民    國   110    年    11    月    3     日
                  刑事第四庭    審判長法  官  黃建榮
                                      法  官  陳君杰
                                      法  官  任森銓
以上正本證明與原本無異。
如不服本判決應於收受本判決後20日內向本院提出上訴書狀，其
未敘述上訴理由者，並得於提起上訴後20日內向本院補提理由書
狀（均須按他造當事人之人數附繕本）「切勿逕送上級法院」。
中    華    民    國   110    年    11    月    3     日
                                      書記官  謝佳育
附錄本判決論罪科刑法條：
修正前毒品危害防制條例第4 條第1 項
製造、運輸、販賣第一級毒品者，處死刑或無期徒刑；處無期徒
刑者，得併科新臺幣2千萬元以下罰金。
修正前毒品危害防制條例第4 條第2 項
製造、運輸、販賣第二級毒品者，處無期徒刑或七年以上有期徒
刑，得併科新臺幣一千萬元以下罰金。
附表
┌──┬───┬───────┬──────────┬──────────┬──────────┐
│編號│購毒者│交易時間      │交易方式            │通訊監察譯文出處    │宣告刑及沒收        │
│    │      │（民國）      │                    │                    │                    │
│    │      ├───────┤                    │                    │                    │
│    │      │交易地點      │                    │                    │                    │
├──┼───┼───────┼──────────┼──────────┼──────────┤
│一（│高國展│108 年11月3 日│高國展於左列時間前某│無                  │蔡宗良販賣第二級毒品│
│即起│      │19時許        │時許，以其持用之門號│                    │，累犯，處有期徒刑參│
│訴書│      ├───────┤0000000000號行動電話│                    │年捌月。            │
│附表│      │高雄市仁武區大│及公用電話與持用門號│                    │另案扣案之華為牌行動│
│一編│      │福街口        │0000000000號行動電話│                    │電話壹支（含○九○二│
│號8 │      │              │之蔡宗良聯繫交易毒品│                    │三一八九五四號門號SI│
│）  │      │              │事宜後，蔡宗良再於左│                    │M 卡壹張，IMEI碼：八│
│    │      │              │列時、地，販售價值新│                    │0000000000│
│    │      │              │臺幣（下同）1,000 元│                    │六九八○、八六七二三│
│    │      │              │之甲基安非他命1 包與│                    │0000000000│
│    │      │              │高國展，並當場收取價│                    │五號）沒收；未扣案犯│
│    │      │              │金。                │                    │罪所得新臺幣壹仟元沒│
│    │      │              │                    │                    │收，於全部或一部不能│
│    │      │              │                    │                    │沒收或不宜執行沒收時│
│    │      │              │                    │                    │，追徵其價額。      │
├──┼───┼───────┼──────────┼──────────┼──────────┤
│二（│高國展│108 年11月11日│高國展於左列時間前某│無                  │蔡宗良販賣第二級毒品│
│即起│      │23時30分許    │時許，以其持用之門號│                    │，累犯，處有期徒刑參│
│訴書│      ├───────┤0000000000號行動電話│                    │年捌月。            │
│附表│      │高雄市仁武區大│及公用電話與持用門號│                    │另案扣案之華為牌行動│
│一編│      │福街口        │0000000000號行動電話│                    │電話壹支（含○九○二│
│號9 │      │              │之蔡宗良聯繫交易毒品│                    │三一八九五四號門號SI│
│）  │      │              │事宜後，蔡宗良再於左│                    │M 卡壹張，IMEI碼：八│
│    │      │              │列時、地，販售價值新│                    │0000000000│
│    │      │              │臺幣（下同）1,000 元│                    │六九八○、八六七二三│
│    │      │              │之甲基安非他命1 包與│                    │0000000000│
│    │      │              │高國展，並當場收取價│                    │五號）沒收；未扣案犯│
│    │      │              │金。                │                    │罪所得新臺幣壹仟元沒│
│    │      │              │                    │                    │收，於全部或一部不能│
│    │      │              │                    │                    │沒收或不宜執行沒收時│
│    │      │              │                    │                    │，追徵其價額。      │
├──┼───┼───────┼──────────┼──────────┼──────────┤
│三（│鄭正吉│109 年3 月11日│鄭正吉於109 年3 月11│警一卷第67頁        │蔡宗良販賣第一級毒品│
│即起│      │17時53分許    │日17時28分、17時48分│                    │，累犯，處有期徒刑柒│
│訴書│      ├───────┤許，以其持用之門號09│                    │年拾月。            │
│附表│      │高雄市仁武區水│00000000號行動電話及│                    │另案扣案之華為牌行動│
│一編│      │管路之某巷內  │00-0000000、00-00000│                    │電話壹支（含○九○二│
│號1 │      │              │24號公用電話，與持用│                    │三一八九五四號門號SI│
│）  │      │              │門號0000000000號行動│                    │M 卡壹張，IMEI碼：八│
│    │      │              │電話之蔡宗良聯繫交易│                    │0000000000│
│    │      │              │毒品事宜後，蔡宗良再│                    │六九八○、八六七二三│
│    │      │              │於左列時、地，販售價│                    │0000000000│
│    │      │              │值2,000 元之海洛因1 │                    │五號）沒收；未扣案犯│
│    │      │              │包與鄭正吉，並當場收│                    │罪所得新臺幣貳仟元沒│
│    │      │              │取價金。            │                    │收，於全部或一部不能│
│    │      │              │                    │                    │沒收或不宜執行沒收時│
│    │      │              │                    │                    │，追徵其價額。      │
├──┼───┼───────┼──────────┼──────────┼──────────┤
│四（│邱春成│109 年3 月12日│邱春成於109 年3 月12│警一卷第17頁        │蔡宗良販賣第一級毒品│
│即起│      │20時14分許    │日20時3 分、20時6 分│                    │，累犯，處有期徒刑柒│
│訴書│      ├───────┤、20時9 分許，以其持│                    │年玖月。            │
│附表│      │高雄市仁武區大│用之門號0000000000號│                    │另案扣案之華為牌行動│
│一編│      │福街208 號蔡宗│行動電話，與持用門號│                    │電話壹支（含○九○二│
│號2 │      │良居所        │0000000000號行動電話│                    │三一八九五四號門號SI│
│）  │      │              │之蔡宗良聯繫交易毒品│                    │M 卡壹張，IMEI碼：八│
│    │      │              │事宜後，蔡宗良再於左│                    │0000000000│
│    │      │              │列時、地，販售價值1,│                    │六九八○、八六七二三│
│    │      │              │000 元之海洛因1 包與│                    │0000000000│
│    │      │              │邱春成，並當場收取價│                    │五號）沒收；未扣案犯│
│    │      │              │金。                │                    │罪所得新臺幣壹仟元沒│
│    │      │              │                    │                    │收，於全部或一部不能│
│    │      │              │                    │                    │沒收或不宜執行沒收時│
│    │      │              │                    │                    │，追徵其價額。      │
├──┼───┼───────┼──────────┼──────────┼──────────┤
│五（│邱春成│109 年3 月14日│邱春成於109 年3 月14│警一卷第17頁        │蔡宗良販賣第一級毒品│
│即起│      │6 時47分許    │日6 時37分許，以其持│                    │，累犯，處有期徒刑貳│
│訴書│      ├───────┤用之門號0000000000號│                    │年拾月。            │
│附表│      │高雄市仁武區大│行動電話，與持用門號│                    │另案扣案之華為牌行動│
│一編│      │福街208 號蔡宗│0000000000號行動電話│                    │電話壹支（含○九○二│
│號3 │      │良居所        │之蔡宗良聯繫交易毒品│                    │三一八九五四號門號SI│
│）  │      │              │事宜後，蔡宗良再於左│                    │M 卡壹張，IMEI碼：八│
│    │      │              │列時、地，販售價值2,│                    │0000000000│
│    │      │              │000 元之海洛因1 包與│                    │六九八○、八六七二三│
│    │      │              │邱春成，並當場收取價│                    │0000000000│
│    │      │              │金。                │                    │五號）沒收；未扣案犯│
│    │      │              │                    │                    │罪所得新臺幣貳仟元沒│
│    │      │              │                    │                    │收，於全部或一部不能│
│    │      │              │                    │                    │沒收或不宜執行沒收時│
│    │      │              │                    │                    │，追徵其價額。      │
├──┼───┼───────┼──────────┼──────────┼──────────┤
│六（│邱春成│109 年3 月15日│邱春成於109 年3 月15│警一卷第19頁        │蔡宗良販賣第一級毒品│
│即起│      │18時46分許    │日18時41分許，以其持│                    │，累犯，處有期徒刑貳│
│訴書│      ├───────┤用之門號0000000000號│                    │年玖月。            │
│附表│      │高雄市仁武區大│行動電話，與持用門號│                    │另案扣案之華為牌行動│
│一編│      │福街208 號蔡宗│0000000000號行動電話│                    │電話壹支（含○九○二│
│號4 │      │良居所        │之蔡宗良聯繫交易毒品│                    │三一八九五四號門號SI│
│）  │      │              │事宜後，蔡宗良再於左│                    │M 卡壹張，IMEI碼：八│
│    │      │              │列時、地，販售價值1,│                    │0000000000│
│    │      │              │000 元之海洛因1 包與│                    │六九八○、八六七二三│
│    │      │              │邱春成，並當場收取價│                    │0000000000│
│    │      │              │金。                │                    │五號）沒收；未扣案犯│
│    │      │              │                    │                    │罪所得新臺幣壹仟元沒│
│    │      │              │                    │                    │收，於全部或一部不能│
│    │      │              │                    │                    │沒收或不宜執行沒收時│
│    │      │              │                    │                    │，追徵其價額。      │
├──┼───┼───────┼──────────┼──────────┼──────────┤
│七（│邱春成│109 年3 月16日│邱春成於109 年3 月16│警一卷第19頁        │蔡宗良販賣第一級毒品│
│即起│      │20時11分許    │日19時58分、20時1 分│                    │，累犯，處有期徒刑貳│
│訴書│      ├───────┤許，以其持用之門號09│                    │年玖月。            │
│附表│      │高雄市仁武區大│00000000號行動電話，│                    │另案扣案之華為牌行動│
│一編│      │福街208 號蔡宗│與持用門號0000000000│                    │電話壹支（含○九○二│
│號5 │      │良居所        │號行動電話之蔡宗良聯│                    │三一八九五四號門號SI│
│）  │      │              │繫交易毒品事宜後，蔡│                    │M 卡壹張，IMEI碼：八│
│    │      │              │宗良再於左列時、地，│                    │0000000000│
│    │      │              │販售價值1,000 元之海│                    │六九八○、八六七二三│
│    │      │              │洛因1 包與邱春成，並│                    │0000000000│
│    │      │              │當場收取價金。      │                    │五號）沒收；未扣案犯│
│    │      │              │                    │                    │罪所得新臺幣壹仟元沒│
│    │      │              │                    │                    │收，於全部或一部不能│
│    │      │              │                    │                    │沒收或不宜執行沒收時│
│    │      │              │                    │                    │，追徵其價額。      │
├──┼───┼───────┼──────────┼──────────┼──────────┤
│八（│邱春成│109 年3 月17日│邱春成於109 年3 月17│警一卷第19頁        │蔡宗良販賣第一級毒品│
│即起│      │11時38分許    │日11時33分許，以其持│                    │，累犯，處有期徒刑貳│
│訴書│      ├───────┤用之門號0000000000號│                    │年玖月。            │
│附表│      │高雄市仁武區大│行動電話，與持用門號│                    │另案扣案之華為牌行動│
│一編│      │福街208 號蔡宗│0000000000號行動電話│                    │電話壹支（含○九○二│
│號6 │      │良居所        │之蔡宗良聯繫交易毒品│                    │三一八九五四號門號SI│
│）  │      │              │事宜後，蔡宗良再於左│                    │M 卡壹張，IMEI碼：八│
│    │      │              │列時、地，販售價值1,│                    │0000000000│
│    │      │              │000 元之海洛因1 包與│                    │六九八○、八六七二三│
│    │      │              │邱春成，並當場收取價│                    │0000000000│
│    │      │              │金。                │                    │五號）沒收；未扣案犯│
│    │      │              │                    │                    │罪所得新臺幣壹仟元沒│
│    │      │              │                    │                    │收，於全部或一部不能│
│    │      │              │                    │                    │沒收或不宜執行沒收時│
│    │      │              │                    │                    │，追徵其價額。      │
├──┼───┼───────┼──────────┼──────────┼──────────┤
│九（│邱春成│109 年3 月18日│邱春成於109 年3 月18│警一卷第21頁        │蔡宗良販賣第一級毒品│
│即起│      │11時44分許    │日11時27分、11時34分│                    │，累犯，處有期徒刑貳│
│訴書│      ├───────┤許，以其持用之門號09│                    │年玖月。            │
│附表│      │高雄市仁武區大│00000000號行動電話，│                    │另案扣案之華為牌行動│
│一編│      │福街208 號蔡宗│與持用門號0000000000│                    │電話壹支（含○九○二│
│號7 │      │良居所        │號行動電話之蔡宗良聯│                    │三一八九五四號門號SI│
│）  │      │              │繫交易毒品事宜後，蔡│                    │M 卡壹張，IMEI碼：八│
│    │      │              │宗良再於左列時、地，│                    │0000000000│
│    │      │              │販售價值1,000 元之海│                    │六九八○、八六七二三│
│    │      │              │洛因1 包與邱春成，並│                    │0000000000│
│    │      │              │當場收取價金。      │                    │五號）沒收；未扣案犯│
│    │      │              │                    │                    │罪所得新臺幣壹仟元沒│
│    │      │              │                    │                    │收，於全部或一部不能│
│    │      │              │                    │                    │沒收或不宜執行沒收時│
│    │      │              │                    │                    │，追徵其價額。      │
└──┴───┴───────┴──────────┴──────────┴──────────┘